最高法院刑事裁定　　　　　　　　　　 111年度台抗字第72號
抗　告　人　陳德懋



上列抗告人因違反毒品危害防制條例等罪案件，不服臺灣高等法
院中華民國110年11月30日定應執行刑之裁定（110年度聲字第44
83號，聲請案號：臺灣高等檢察署110 年度執聲字第1961號），
提起抗告，本院裁定如下：
    主  文
抗告駁回。
    理  由
本件原裁定以：抗告人即受刑人陳德懋犯原裁定附表編號1至7
  （以下僅記載編號序列）所示7 罪，經臺灣新北、士林等地方
  法院及原審法院先後判處如各該編號「宣告刑」欄所示之有期
  徒刑（以下所載主刑種類皆同），均經分別確定在案。而其中
  編號1、3所示得易科罰金之罪與其餘不得易科罰金之罪，合於
  刑法第50條第1項但書第1款情形，依同條第2 項規定，必須由
  抗告人請求檢察官聲請定應執行刑。茲抗告人請求檢察官聲請
  就該7 罪合併定其應執行之有期徒刑，有卷附抗告人之受刑人
  是否聲請定應執行刑調查表可稽，因認檢察官據此聲請為正當
  ，而裁定抗告人應執行3年。
抗告意旨略稱：連續犯規定刪除後，部分習慣犯因適用數罪併
  罰，以致刑罰過重，而有不合理之現象，已違反公平正義與比
  例原則。法院雖就不同案件有各自之裁量權，但對於相類似案
  件，應基於平等法則為相同處理，不能獨厚重罪，而預防重罪
  施以重刑、預防微罪科處輕刑，方合於比例、公平與正義等原
  則。抗告人因大腸癌三期，經醫生告知尚有4至7年壽命，又係
  低收入戶，每月看診車資新臺幣2000元，負擔甚重，盼能早日
  假釋，陪伴年邁雙親，抗告人現有刑期6年1月，再加上本案應
  執行3年，共計9年1 月，比抗告人可活壽命還久，請重新給抗
  告人合理、公平裁定，降低應執行期間，讓抗告人得以假釋早
  日返家等語。
惟按：裁判確定前犯數罪者，併合處罰之。數罪併罰，分別宣
  告多數有期徒刑者，於各刑中之最長期以上，各刑合併之刑期
  以下，定其刑期，但不得逾30年，刑法第50條第1 項前段、第
  51條第5款分別定有明文。次按刑事訴訟法第370條第2項、第3
  項，已針對第二審上訴案件之定應執行刑，明定有不利益變更
  禁止原則之適用；而分屬不同案件之數罪併罰有應更定執行刑
  之情形，倘數罪之刑，曾經定應執行刑，再與其他裁判宣告之
  刑定應執行刑時，在法理上亦同受此原則之拘束。亦即，另定
  之執行刑，其裁量所定之刑期，不得較重於前定之執行刑加計
  後裁判宣告之刑或所定執行刑之總和。又數罪併罰定應執行刑
  之案件，係屬法院自由裁量之事項，法院所為刑之酌定如未逾
  越上開規定之外部界限、定應執行刑之恤刑目的及不利益變更
  禁止原則，即不得指為違法。
㈠原裁定所論述檢察官聲請就編號1至7所示7 罪定應執行之有期
  徒刑乙節，有卷內資料可稽（見原審卷第15至68頁）。又其中
  編號4、5部分曾經定應執行1年8月，連同其他未曾定刑部分合
  計為5年1月；原裁定於編號1至7所示7罪各刑中之最長期（1年
  4月）以上，各刑合併之刑期（5年9月）以下，酌定其應執行3
  年，並無逾越法律規定之外部界限、定應執行刑之恤刑目的及
  不利益變更禁止原則之情事，應係法院裁量職權之適法行使，
  於法並無不合。
㈡上開抗告意旨所指各節，無非祇憑抗告人個人主觀意見，對原
  裁定適法裁量權之職權行使，任意指摘，實難認為可採。又原
  裁定並無應予撤銷更為裁定之事由，抗告意旨另請本院重新酌
  定應執行刑乙節，亦屬無據。
綜上，應認本件抗告為無理由，予以駁回。  
據上論結，應依刑事訴訟法第412條，裁定如主文。
中    華    民    國   111    年    1     月    13    日
                  刑事第四庭審判長法  官  林  立  華  
                                  法  官  謝  靜  恒  
                                  法  官  林  瑞  斌  
                                  法  官  王  敏  慧  
                                  法  官  李  麗  珠  
本件正本證明與原本無異
                                  書記官
中    華    民    國   111    年    1     月    19    日